【裁判字號】    97,台上,6836
【裁判日期】    971226
【裁判案由】    違反毒品危害防制條例
【裁判全文】
最高法院刑事判決            九十七年度台上字第六八三六號
上  訴  人  甲○○
                    號
上列上訴人因違反毒品危害防制條例案件，不服台灣高等法院中
華民國九十七年十月二十八日第二審更審判決（九十七年度上更
(一)字第四六七號，起訴案號：台灣桃園地方法院檢察署九十六年
度偵字第八五一三號），提起上訴，本院判決如下：
    主  文
上訴駁回。
    理  由
按刑事訴訟法第三百七十七條規定，上訴於第三審法院，非以判
決違背法令為理由，不得為之。是提起第三審上訴，應以原判決
違背法令為理由，係屬法定要件。如果上訴理由書狀並未依據卷
內訴訟資料，具體指摘原判決不適用何種法則或如何適用不當，
或所指摘原判決違法情事，顯與法律規定得為第三審上訴理由之
違法情形不相適合時，均應認其上訴為違背法律上之程式，予以
駁回。本件原判決認定上訴人甲○○有原判決事實欄所載犯行，
係依憑上訴人於上訴審、原審自白，核與證人鄭川右於警詢、偵
查中證述情節相符，並有通聯紀錄、台北縣政府警察局淡水分局
搜索、扣押筆錄、扣押物品目錄表、自願受搜索同意書、現場照
片在卷可稽，及有原判決附表（下稱附表）編號一、二、三所示
之物扣案可資佐證。且附表編號一所示白色粉末一罐及四包，經
法務部調查局鑑定結果，認定含有第一級毒品海洛因（下稱海洛
因）成分（驗餘淨重合計二六四．三四公克，空包裝總重九五．
四六公克，純度二五．三七％，純質淨重六七．０六公克），亦
有該局民國九十六年五月四日調科壹字第０九六二三０三九四九
０號鑑定書在卷可按。對於上訴人所辯：扣案之海洛因係與鄭川
右共同出資合買，並已供出毒品上（來）源云云，何以不足採信
，亦已憑卷內證據資料，於理由內詳為指駁說明。因而撤銷第一
審之科刑判決，改判論處上訴人販賣第一級毒品（累犯）罪刑（
處有期徒刑十六年），並敘明上訴人所有海洛因驗餘淨重雖高達
二六四．三四公克，然僅販賣一次，數量甚少（０．二五公克）
，復未完成交易，而無任何所得，惡性尚輕，若科以毒品危害防
制條例第四條第一項所定之法定本刑無期徒刑，猶嫌過重，客觀
上足以引起一般之同情，犯罪情狀顯可憫恕，爰依刑法第五十九
條之規定酌量減輕其刑。已敘述其所憑之證據及其認定之理由。
所為論敘，俱有卷存證據資料可資覆按，從形式上觀察，並無判
決違背法令之情形存在。上訴意旨略以：（一）證人鄭川右證詞
並非出於自由意識，亦未具體敘述詳細交易情節，所稱顯不足採
，復無其他積極證據證明上訴人有販賣海洛因，原判決以鄭川右
瑕疵證詞，作為上訴人犯罪之唯一證據；又未調查上訴人警詢供
述是否因精神不佳而不具證據能力，均有違背證據法則。（二）
上訴人於原審聲請傳喚鄭燕玲、林志強及劉英山到庭，欲證明扣
案罐裝海洛因係林志強寄放，並非上訴人所有。原判決對此上訴
人聲請調查有利之證據不予採納，卻未說明理由，即以待證事實
已臻明瞭，而不予傳喚，有判決不備理由之違法。（三）上訴人
於上訴審僅坦承九十六年四月五日為警查獲之犯行，並稱扣案海
洛因等物均係林志強所寄放。原判決認附表編號一、二、三所示
之物均為上訴人所有，自有調查未盡之違法云云。惟查：（一）
證據之取捨與證據之證明力如何，均屬事實審法院得自由裁量、
判斷之職權；苟其此項裁量、判斷，並不悖乎通常一般之人日常
生活經驗之定則或論理法則，又於判決內論述何以作此判斷之心
證理由者，即不得任意指摘為違法，而據為提起第三審上訴之合
法理由。原判決綜合全案證據資料，本於事實審職權推理作用，
認上訴人意圖營利，先以約一錢（三．七五公克）新台幣（下同
）二萬四千元之價格，向不詳姓名之成年人販入不詳數量之海洛
因後，即於九十六年四月五日下午六時三十八分許，以電話聯絡
販賣鄭川右一千元之海洛因，並約定於桃園縣龜山鄉○○○路三
十四巷十四弄二之二號六樓上訴人租屋處樓下交易，迨同日十九
時二十分許，上訴人攜帶海洛因一包下樓，鄭川右欲將一千元交
付上訴人時，為埋伏警員查獲，上訴人即將海洛因一包丟棄在地
，經警當場查扣等情，業於理由貳一、二依憑調查所得心證，逐
一論述綦詳，復說明警員李豐裕於原審結稱：製作筆錄前已詢問
上訴人精神狀況，上訴人回答時精神正常，陳述尚屬清楚，並均
能答詢警員提問等語。且經第一審受命法官當庭勘驗警詢錄音帶
結果，警詢均採一問一答方式，並依上訴人回答內容擇要旨記錄
，上訴人聲音雖然微弱，但無神智不清導致文不對題之情形，警
員確於製作筆錄之初確詢問上訴人精神狀況如何，上訴人亦答稱
還好等情，有勘驗筆錄足憑。參以上訴人於翌日移送至檢察官初
訊時，仍供稱警詢所述實在，並未提及警詢有因施用毒品致精神
不濟之情形，足見上訴人警詢係於自由意志下陳述，自有證據能
力。再證人鄭川右經第一審傳拘及原審傳訊未到，原審審酌鄭川
右於警詢陳述時，並無與上訴人勾串證言或湮滅證據之機會，亦
無思索是否要藉詞掩飾迴護毒品賣家或設詞誣陷上訴人之可能，
所為陳述本具有高可信度；且警員亦無違法取供，鄭川右所稱向
上訴人購買毒品之親身經歷事實，並為證明本件上訴人販賣海洛
因之犯罪事實存否所必要者，依刑事訴訟法第一百五十九條之三
第三款規定，得採為證據。原判決因以證人鄭川右警詢指證，作
為上訴人於原審自白販賣鄭川右海洛因之佐證，經核並無違背證
據法則。（二）被告以外之人於偵查中向檢察官所為之陳述，除
顯有不可信之情形外，屬於法律規定為有證據能力之傳聞證據。
乃因未經被告詰問，應認屬於未經合法調查之證據，但得於審判
中由被告行使補正。本件證人鄭川右於偵查中向檢察官所為之陳
述，雖經具結，然上訴人選任辯護人於原審審理中曾聲請傳訊證
人鄭川右對質，原判決未經上訴人及選任辯護人行使對質詰問權
，即逕依刑事訴訟法第一百五十八條之三、第一百五十九條之一
第二項規定，認鄭川右偵查中證詞為有證據能力，固有違誤，惟
除去該部分，綜合上訴人於原審自白等其他案內證據，仍無影響
原判決認定上訴人販賣海洛因之事實，亦非合法上訴第三審理由
。（三）上訴人於警詢已坦承扣案之海洛因（含罐裝海洛因部分
）均為其所有。雖上訴人於第一審改稱係綽號「排骨」之男子所
寄放；然證人即上訴人同居男友劉英山於第一審結稱係綽號「大
頭」之林志強寄放；二人所稱不符；且劉英山於第一審對於扣案
罐裝海洛因究係何人所有，及林志強與綽號「排骨」是否為同一
人，說詞反覆不一，已難採信。尤以上訴人既不知「排骨」之真
實姓名及聯絡方式，顯見彼此素昧平生，該「排骨」之人自不可
能將扣案大量之海洛因任意寄放上訴人。原判決因認扣案之海洛
因及包裝用之包裝罐一個、包裝袋四只，均為上訴人所有，自屬
有據。又附表編號三所示之物，係上訴人供與鄭川右聯繫販賣海
洛因之用，上訴人亦坦承該行動電話及門號為其所有（見第一審
卷(一)第十八頁、卷(二)第十九頁），原判決認屬上訴人所有並供本
件犯罪所用之物，要無不合，自無上訴意旨所指調查未盡之違法
。（四）上訴人雖於第一審先後聲請傳喚證人鄭燕玲、林志強，
欲證明扣案罐裝海洛因確為林志強寄存。然林志強於第一審傳拘
未到（見第一審卷(二)第十一頁），再經原審傳喚鄭燕玲、林志強
，二人亦未到庭（見上訴審卷第八六頁）。原審因以上訴人於警
詢已坦承扣案之海洛因均為其所有，而於偵、審中改稱係林志強
或排骨所寄放，及於第一審到庭之證人劉英山指證係綽號排骨所
有，均無可信；扣案之海洛因係上訴人所有之事實，已臻明確，
自無傳訊證人鄭燕玲、林志強之必要，於法並無不合，亦無理由
不備之違法。原判決綜合各種相關證據，認定上訴人有本件犯行
，就案內有關證據，本於調查所得心證，分別定其取捨而為事實
上之判斷，均已於理由內詳加說明。並無上訴意旨所指之違背法
令。其餘上訴意旨，無非係對事實審法院採證認事之職權行使及
原審已調查、判決理由已說明或與本件犯罪構成要件無關之事項
，仍執陳詞，徒憑己見，再為事實上之爭執，亦非適法之上訴第
三審理由。衡以上述說明，應認其上訴為違背法律上之程式，予
以駁回。
據上論結。應依刑事訴訟法第三百九十五條前段，判決如主文。
中    華    民    國  九十七  年  十二    月  二十六  日
                      最高法院刑事第六庭
                          審判長法官  洪  清  江
                                法官  韓  金  秀
                                法官  林  勤  純
                                法官  李  錦  樑
                                法官  陳  國  文
      本件正本證明與原本無異
                                      書  記  官
中    華    民    國  九十八  年    一    月    五    日
                                                      Ｒ


司法院資訊處製作；財團法人民間司法改革基金會備份。
